【裁判字號】    97,消債更,635
【裁判日期】    970806
【裁判案由】    更生事件
【裁判全文】
臺灣臺北地方法院民事裁定           97年度消債更字第635號
聲  請  人
即債務人    甲○○
                    送達代收.
上列當事人因消費者債務清理事件聲請更生，本院裁定如下：
    主  文
保全及更生聲請均駁回。
聲請費用由聲請人負擔。
    理  由
一、按債務人與金融機構協商成立者，不得聲請更生或清算，但
    因不可歸責於己之事由，致履行顯有重大困難者，不在此限
    ；本條例施行前，債務人依金融主管機關協調成立之中華民
    國銀行公會會員辦理消費金融案件無擔保債務協商機制與金
    融機構成立之協商，準用前項之規定，消費者債務清理條例
    第151條第5項、第6項分別定有明文。又聲請更生或清算不
    合程式或不備其他要件者，法院應以裁定駁回之，但其情形
    可以補正者，法院應定期間先命補正，復為同條例第8條所
    明定。次按法院就更生或清算之聲請為裁定前，得因利害關
    係人之聲請或依職權，以裁定為保全處分，本條例第19條第
    1項另定有明文，惟該項保全處分，係法院為防杜債務人之
    財產減少，維持債權人間之公平受償及使債務人有重建更生
    之機會，所為暫時之處分行為，自應以聲請更生或清算程序
    存在，始有保全處分之必要。
二、查本件聲請人即債務人向本院聲請更生之意旨略以：伊為清
    償債務，於95年12月依中華民國銀行公會會員辦理消費金融
    案件無擔保債務協商機制與債權金融機構成立協商，並約定
    每月償還新臺幣（下同）31,965元；協商當時每月薪資78,
    520元，扣除月付金後僅剩46,555元，然聲請人每月尚須支
    付個人及父母親生活費用共28,527元、房貸及管理費16,000
    元、稅賦1,228元、勞健保1,402元、個人醫藥費300 元，每
    月最低基本生活開銷共47,457元，顯以入不敷出，不得已而
    毀諾云云。惟查：聲請人之毀諾時點乃在96年間，有財團法
    人金融聯合徵信中心當事人綜合信用報告可稽，而依財政部
    台灣省北區國稅局財產歸屬資料清單及96年度綜合所得稅各
    類所得資料清單可知，聲請人除有房屋、土地、汽車、投資
    等等豐厚資產外，96年度全年所得為1,069,210元，平均月
    收入約為89,101元，扣除主計處所統計之96年度台灣省每人
    每月最低基本生活費用9,509元及扶養費用3,209元後（國稅
    局扶養免稅額為每人每月6,417元，債務人扶養二位親屬，
    共計12,834元，惟因有4位扶養義務人，故應乘以1/4 ，債
    務人應負擔3,209元），縱使在扣除月繳房貸15,000元，尚
    餘61,383元，仍足以支付協商攤還金每月31,965元，聲請人
    之所以毀諾乃因過度消費所致，應屬可歸責於聲請人之事由
    致履行困難。至於聲請人97年以後，被裁員一事縱然屬實，
    亦係事後發生之事實，不影響96年間毀諾之歸責性，聲請人
    不得以事後發生之事實主張原先之毀諾不可歸責於己。
三、綜上，本件債務人既無不可歸責於己之事由，依原協商條件
    履行亦非顯有重大困難，應屬聲請更生之要件不備，且又無
    從補正，依首揭條文之意旨，自應駁回其更生之聲請，又保
    全處分因本案無理由而失所附麗，應一併駁回，爰裁定如主
    文。
中    華    民    國    97    年    8     月     6    日
                  民事第二十二庭法      官  余學淵
上為正本係照原本作成。
如不服本裁定，應於裁定送達後10日內，以書狀向本院提出抗告
，並繳納抗告費新臺幣1千元。
中    華    民    國    97    年    8     月     6    日
                                書  記  官  簡素惠


司法院資訊處製作；財團法人民間司法改革基金會備份。
